【裁判字號】    90,上訴,251
【裁判日期】    900328
【裁判案由】    妨害自由等
【裁判全文】
臺灣高等法院臺南分院刑事判決         九十年度上訴字第二五一號         Ｃ
      上  訴  人
      即  被  告  乙  ○  ○
      上  訴  人
      即  被  告  丙  ○  ○
      上  訴  人
      即  被  告  戊  ○  ○
      上  訴  人
      即  被  告  甲  ○  ○
右上訴人因妨害自由等案件，不服臺灣臺南地方法院八十九年度訴字第三０六號中華
民國八十九年十一月二十三日第一審判決（起訴案號：臺灣臺南地方法院檢察署八十
八年度偵字第一四四五五號），提起上訴，本院判決如左：
      主      文
原判決關於戊○○、丙○○、甲○○、乙○○部分均撤銷。
戊○○、丙○○、甲○○、乙○○共同意圖為自己不法之所有，以恐嚇使人將本人之
物交付，未遂，戊○○處有期徒刑捌月；丙○○累犯，處有期徒刑柒月；甲○○處有
期徒刑陸月；乙○○處有期徒刑伍月；甲○○、乙○○所處有期徒刑，如易科罰金均
以參百元之折算一日。扣案之手銬壹付、木棍壹枝、鐵鎚枝、000000000
0號及0000000000號行動電話各壹具均沒收。
      事      實
一、戊○○因丁○○欠伊債務新台幣（以下同）二百二十萬元，久未償還，乃於民國
    （下同）八十八年十一月二十三日凌晨邀同丙○○（曾因妨害自由案件，經法院
    判處有期徒刑八月確定，於民國八十七年五月廿四日執行完畢）、甲○○及乙○○基於共同犯罪之意思聯絡，偕同到高雄市找丁○○要債，同日二時許，一行人
    在高雄市○○路「天上人間咖啡廳」找到丁○○，乃由戊○○、甲○○下車強押
    丁○○上車後，帶往台南市○○○街三二三號府城世界ＫＴＶＫ８包廂內，以預
    備之手銬銬住丁○○限制丁○○之行動自由，並以預藏之鐵鎚、木棍毆打丁○○
    ，致丁○○左尺骨骨折右尺骨莖突骨折、雙下肢多處撕裂傷、四肢及腰部及頭部
    多處挫傷之傷害（傷害部分未據告訴）強迫其返還債務，丁○○因身上無錢，欲
    向其妹妹林妤珊求援，乃提供其妹電話，戊○○等人即以丁○○仍在其管制中，
    共同意圖為自己不法之所有，由戊○○致電林妤珊，要其於當日下午二時前準備
    五百萬元交伊，否則就要九百萬元，再不就要將丁○○殺害，將照片寄給林妤珊
    ，致林妤珊心生畏懼而報警，亦因林妤珊報警而未得逞，於同日十四時三十分許
    ，在上址查獲，並扣得手銬壹付、木棍壹支、鐵鎚參支、0000000000
    號及0000000000號行動電話各壹支。
二、案經台南市警察局移送台灣台南地方法院檢察署檢察官偵查起訴。
      理      由
一、訊據上訴人即被告戊○○、丙○○、乙○○、甲○○均矢口否認右揭犯行，辯稱
    ：彼等並無以強暴或脅迫之方法妨害丁○○之行動自由，亦無恐嚇取財未遂之犯
    行等語。惟查：被告四人之右揭犯行，業據丁○○之妹林妤珊在警訊時及丁○○
    在檢察官訊問時指訴甚詳。查獲之手銬、木棍、鐵鎚、行動電話等物均為被告等
    人所有，且係在上述ＫＴＶ包廂內為警扣獲，已據被告等在偵查中及在本院審理
    時坦承不諱，如其單純以和平方法向丁○○討債，又何必多人專車前往，且攜帶
    上開器物為用？又丁○○本無受傷，如彼等未限制其行動自由，則可任意去留，
    應無自甘受被告等擺佈，由高雄至台南，並在台南市○○○街三二三號府城世界
    ＫＴＶＫ８包廂內橫受被告等毆打之理。且丁○○因受被告等強行逼債毆打，致
    受有左尺骨骨折、右尺骨莖突骨折、雙下肢多處撕裂傷、四肢與腰部多處挫傷等
    傷害，有診斷證明書一紙在卷可稽，且被告四人如何向丁○○施以強暴毆打逼迫
    債務等情，並據丁○○在檢察官訊問時供述明確（見八十八年十一月廿九日訊問
    筆錄）。又被告等如何向丁○○之妹恐嚇取財未遂等情，亦經證人即丁○○之妹
    林妤珊於原審到庭結證無訛（見一審卷第一一四頁）。又查被告戊○○對於丁○○之債權祇有二百二十萬元，姑不論賭債是否合法之債，彼與乙○○、丙○○、
    甲○○竟以電話向丁○○之妹要脅五百萬元，如未按時交出，則要九百萬元云云
    ，顯見彼等有不法所有之意圖，此外，復有如事實欄所示之器物扣案可稽。事證
    已臻明確，嗣後丁○○在原審審理時，翻異前供，改為有利於被告四人之陳述，
    安屬雙方和解後，迴護被告之詞，均不足採信，彼四人之犯行，均堪以認定。因
    本案事實已臻明確，被告請求傳喚ＫＴＶ服務生作證及調取現場錄影帶，核服務
    生並未隨時偕同被告在包廂內，包廂內亦鮮有錄影帶之存在，自無需要，併此敘
    明。
二、核被告等所為，係犯刑法第三百零二條第一項妨害自由及第三百四十六條第一項
    、第三項之恐嚇取財未遂罪。被告四人所犯上開二罪間，有犯意聯絡及行為分擔
    ，皆為共同正犯。被告等於被害人丁○○為其等管制中，利用丁○○提供其妹電
    話，而對其妹施以恐嚇以圖獲取超過債權甚多之財物，則有方法結果之牽連關係
    ，應從一重依恐嚇取財未遂罪處斷並減輕其刑。又被告丙○○曾因妨害自由案件
    ，經法院判處有期徒刑八月，於八十七年五月廿四日執行完畢，有台灣高等法院
    被告全國前案紀錄表在卷可稽，茲五年內又犯本件之罪為累犯，依法加重其刑。
三、原審就此部分予以論罪科刑，固非無見，惟查被告係利用被害人丁○○在其管制
    中撥電丁○○之妹予以恐嚇，圖取財物而未遂與妨害丁○○行動自由間，其有方
    法結果之牽連關係，原判決認另行起意，尚有未洽。又本案係出自於戊○○之主
    導，亦兼圖得其個人利益，情節較重，原審判決量刑卻未有所區別，亦未見其當
    ，是被告四人上訴意旨仍執陳詞否認犯罪，固無可取，然原判決既有可議，即屬
    無可維持，應將被告四人部分撤銷，又刑法第四十一條於九十年一月四日修正公
    布同年月六日生效，其修正規定：「犯最重本刑為五年以下有期徒刑以下之罪而
    受六個月以下有期徒刑或拘役之宣告因身體、教育、職業、家庭之關係或其他正
    當事由，執行顯有困難者，得以一元以上三元以下折算一日，易科罰金。但確因
    不執行所宣告之刑，難收矯正之效，或難以維持法秩序者，不在此限。」，並增
    訂第二項「併合處罰之數罪，均有前項情形，其應執行之刑逾六月者，亦同。」
    ，即將得易科罰金之犯罪最重本刑由「三年以下」，修改變更為「五年以下」，
    自以修改後之規定有利於被告，依刑法第二條第一項前段規定，即應適用新修正
    之法律，本件原審於裁判時未及比較適用，即有未洽。爰審酌被告等人之品性素
    行，犯罪之動機、目的、手段、所生危害、及戊○○係主導，甲○○係下手強押
    被害人上車、與犯罪後已與被害人丁○○成立和解之態度等一切情狀，分別處如
    主文所示之刑，被告乙○○、甲○○處刑部分，併依新頒刑法第四十一條規定，
    均諭知易科罰金之折算標準，以資懲儆。扣案之手銬壹付、木棍壹支、鐵鎚參支
    、0000000000號及0000000000號行動電話各壹具，係被告
    戊○○等人所有供犯罪所用，依法宣告沒收。附此說明。
四、據上論斷，應依刑事訴訟法第三百六十九條第一項前段、第三百六十四條、二百
    九十九條第一項前段，刑法第二條第一項前段、第二十八條、第二十六條前段、
    第三百零二條第一項、第三百四十六條第三項、第一項、四十七、第四十一條、
    第三十八條第一項第二款，罰金罰鍰提高標準條例第一條前段、第二條，判決如
    主文。
本案經檢察官邱克斌到庭執行職務。
中    華    民    國      九十      年      三      月      二十八      日
                                  臺灣高等法院臺南分院刑事第一庭
                                      審判長法官  鄭    文    肅
                                            法官  王    浦    傑
                                            法官  黃    聰    明
右正本證明與原本無異。
如不服本判決，應於判決送達後十日內向本院提出上訴狀，其未敘述理由者並應於提
出上訴狀後十日內向本院補提理由書（應附繕本)。
                                       法院書記官  周   美    莉
中    華    民    國      九十      年      三      月      二十九      日
附錄法條：
刑法第三百零二條第一項：私行拘禁或以其他非法方法，剝奪人之行動自由者，處五
                        年以下有期徒刑、拘役或三百元以下罰金。
刑法第三百四十六條第一項、第三項：意圖為自己或第三人不法之所有，以恐嚇使人
                                  將本人或第三人之物交付者，處六月以上五年
                                  以下有期徒刑，得併科一千元以下罰金。
                                  前二項之未遂犯罰之。


司法院資訊處製作；財團法人民間司法改革基金會備份。
